臺灣臺中地方法院刑事判決　　　　　　　　　　　　九十三年度易字第一一二四號
　　公　訴　人　臺灣臺中地方法院檢察署檢察官
　　被　　　告　丙○○原名甲.
右列被告因加重竊盜案件，經檢察官聲請簡易判決處刑（九十三年度偵字第五三三九
號），本院豐原簡易庭認為不得以簡易判決處刑，移
，判決如左：
    主  文
丙○○無罪。
    理  由
一、聲請簡易判決處刑意旨略以：被告丙○○意圖為自己不法之所有，並基於概括犯
    意，先於民國九十三年二月十八日夜間某時，在臺中縣太平市○○路○段五三巷
    三號前，攜帶客觀上足供兇器使用之一字型起子一支（未扣案），竊取被害人壬○○所有之車號Ｘ８－１３４７號，引擎號碼：ＡＡ－Ａ２１９１１號自用小客
    車一部，得手後供己代步使用。次於同月底某日之不詳時間，在臺中縣大肚鄉○○村○○路○段六二四巷七號旁，以不明之方法，竊取被害人庚○○所有之車號
    Ｑ７－５９０３號自用小客車車牌二面，得手後將之懸掛在前開竊得的自用小客
    車上，以逃避警方的追緝，因認被告丙○○涉犯刑法第三百二十一條第一項第三
    款之連續攜帶兇器竊盜罪嫌等語。
二、聲請簡易判決處刑意旨認定被告丙○○涉犯刑法第三百二十一條第一項第三款之
    連續攜帶兇器竊盜罪嫌，係以被告丙○○於偵查中坦承持一字型起子，竊取被害
    人壬○○所有之車號Ｘ８－１３４７號自用小客車一部，雖否認行竊被害人庚○○所有之車號Ｑ７－５９０３號自用小客車車牌二面，辯稱：「我偷到那部車時
    ，車上就掛著這面車牌。」等語。然被害人庚○○於警詢時證稱：「我已經差不
    多一個星期未駕駛車號Ｑ７－５９０３號自用小客車，我用帆布蓋住，所以車牌
    不見我不知道。」等語，顯然前開車牌於九十三年二月底才失竊，而被告丙○○
    於九十三年二月十八日夜間某時，即竊得車號Ｘ８－１３４７號自用小客車，斯
    時車號Ｑ７－５９０３號自用小客車車牌尚未失竊，被告丙○○焉有可能於竊得
    車號Ｘ８－１３４７號自用小客車之際，該車即已懸掛車號Ｑ７－５９０３號自
    用小客車車牌之理，足認被告丙○○之辯解不足採信。此外，並有贓物認領保管
    單二紙附卷可稽為其論據。訊據被告丙○○堅詞否認有為右揭犯行，辯稱：前開
    車號Ｘ８－１３４７號自用小客車及車號Ｑ７－５９０３號自用小客車車牌都是
    丁○○行竊的。伊因為哥哥乙○○向丁○○借用前開車輛之際為警查獲，而丁○○又不願向警方承認行竊前開車輛及車牌，丁○○要乙○○叫伊幫忙頂罪。當時
    伊在乙○○位於臺中縣潭子鄉○○路○段五八巷三九號四樓租屋處，乙○○撥電
    話給伊，表示希望伊出面幫忙頂罪，伊因為乙○○有竊盜前科，又擔心乙○○會
    受到連累，所以接受丁○○、乙○○的建議，代丁○○頂下竊盜罪的刑責。伊被
    警方移送至臺灣臺中地方法院檢察署的時候，乙○○、丁○○、辛○○、己○○
    即開始籌錢準備幫伊辦理具保手續，因該署檢察官訊問後僅將其限制住居，故渠
    等四人即將籌到的新臺幣二萬餘元給伊，作為頂下竊盜罪責的代價，實則伊並未
    行竊前開車輛及車牌等語。
三、按犯罪事實應依證據認定之，無證據不得認定犯罪事實；被告或共犯之自白，不
    得作為有罪判決之唯一證據，仍應調查其他必要之證據，以察其是否與事實相符
    ；不能證明被告犯罪者，應諭知無罪之判決。刑事訴訟法第一百五十四條第二項
    、第一百五十六條第二項、第三百零一條第一項分別定有明文。次按認定犯罪事
    實所憑之證據，雖不以直接證據為限，間接證據亦包括在內。然而無論直接或間
    接證據，其為訴訟上之證明，須於通常一般之人均不致有所懷疑，而得確信其為
    真實之程度者，始得據為有罪之認定，倘其證明尚未達到此一程度，而有合理之
    懷疑存在時，事實審法院復已就其心證上理由予以闡述，敘明其如何無從為有罪
    之確信，因而為無罪之判決，尚不得任意指為違法（最高法院七十六年臺上字第
    四九八六號判例參照）。經查：
（一）證人壬○○、庚○○雖於警詢時分別證述渠等之車號Ｘ８－１３４７號自用小
      客車及車號Ｑ７－５９０３號自用小客車車牌失竊情節，事後並分別簽具贓物
      認領保管單，然渠等均未親眼目睹行竊車輛、車牌之竊嫌。是本案嚴格言之，
      檢察官所援引之證據，僅有被告丙○○的自白，係不利於被告丙○○自己的證
      據。而被告丙○○固於警詢時自白行竊懸掛車號Ｑ７－５９０３號車牌的自用
      小客車等語，惟對於該車輛的行竊時間、地點，均僅為模糊的陳述，且無法明
      確交待行竊工具即一字型起子的去向，甚至無法具體說明何以該自用小客車的
      實際車號為Ｘ８－１３４７號，卻懸掛車號Ｑ７－５９０３號自用小客車的車
      牌等情，於本院審理時復更異前詞，否認行竊前開車輛、車牌，是其自白顯然
      存有相當的瑕疵，自難單以前開自白作為被告丙○○不利之認定。
（二）證人即警員周展宇於本院審理時證稱：伊於九十三年三月四日執行戶口查察的
      勤務，在臺中縣潭子鄉○○路五八巷三九號旁發現乙○○、辛○○、己○○在
      未發動的自用小客車內。伊覺得可疑，就以無線電呼叫查詢，發現該自用小客
      車的車號與車種及車輛登記的顏色不符，即上前盤查。後來辛○○說該自用小
      客車與丁○○有關，就撥電話給丁○○。丁○○到達查獲現場後表示該自用小
      客車是被告丙○○在開的，故伊即叫丁○○到樓上去叫被告丙○○下來。而被
      告丙○○在警局只有承認行竊車號Ｘ８－１３４７號自用小客車，惟否認行竊
      車號Ｑ７－５９０３號自用小客車車牌等語。顯然，警員查獲前開失竊車輛、
      車牌之際，被告丙○○並不在查獲現場，而係因丁○○向警員表示前開車輛是
      被告丙○○駕駛的，經警員要求之後，始由丁○○至乙○○的租屋處，叫被告
      丙○○至查獲現場。則丁○○顯然已有相當的機會得以央請被告丙○○代為頂
      罪，並約略交待前開車輛的行竊時間、地點。是被告丙○○辯稱是丁○○要求
      其代為頂罪等情，客觀上即不無可能。
（三）證人乙○○於警詢時證稱伊並不知道前開自用小客車是何人所駕駛的，是丁○○說該車輛是他的，叫伊在車內等他等語。依其證詞觀之，該車輛應與丁○○
      有密切關係存在。而證人丁○○雖於警詢時證稱：前開自用小客車是丙○○在
      開，可能是丙○○行竊的等語，然被告丙○○業已明確指述丁○○實際行竊前
      前開車輛、車牌，並要求其頂罪等語。而經本院依法傳喚、拘提證人丁○○到
      庭陳述，證人丁○○均規避到庭，其證詞之證明力即有待商榷。另證人辛○○
      雖於警詢時證稱：前開車輛是被告丙○○停放在查獲地點，伊在查獲當日有看
      到被告丙○○駕駛前開車輛等語。然於本院審理時復證稱：伊和乙○○、己○○三人於查獲當日共乘前開車輛外出，由乙○○開車。伊並不知道該車輛是誰
      的，也沒有問乙○○該車輛是誰的。伊並不知道被告丙○○是否有開該車輛，
      是因為乙○○跟警察說前開車輛是他向被告丙○○借的，而被告丙○○也承認
  ，所以伊才會在警詢時說前開車輛是被告丙○○停放在查獲地點及在查獲當日
      有看到被告丙○○駕駛前開車輛等語。顯然業已更異其於警詢時之證詞，其警
      詢證詞之證明力即顯薄弱。至於證人己○○雖於警詢時證稱：伊有聽乙○○、
      辛○○說前開車輛是被告丙○○所有等語。然於本院審理時又證稱：前開車輛
      是乙○○開到查獲地點，伊之前並未看過前開車輛，也不知道是誰的。伊有聽
      到乙○○說前開車輛是被告丙○○的，而辛○○會知道車輛是被告丙○○的，
      也是當場聽乙○○說的等語。準此，證人己○○之證詞，亦無從直接證明被告
      丙○○確有行竊前開車輛及車牌等情。
（四）被告丙○○於本院九十三年十一月五日審理時，復再度自白其確實有行竊前開
      車輛、車牌，並陳述自己之前因為害怕增加刑期，故杜撰丁○○、乙○○要伊
      頂罪的情節等語。然經本院再度訊問行竊車輛、車牌的詳細時間、地點、方法
      ，被告李詳誼復又吱唔其詞，無法為明確的陳述，並再度否認行竊前開車輛、
      車牌等情，其自白之真實性，復再度令人生疑。而經本院向臺灣臺中監獄臺中
      分監函調被告丙○○的接見紀錄及通話錄音光碟，發現被告丙○○係於乙○○
      於九十三年十月十一日接見會客，並質疑其前次開庭的情形後，被告丙○○始
      再度自白犯罪等情，有該分監九十三年十一月十五日中所坤戒字第Ｚ○○○○○○○○○號函附之接見登記表、九十四年一月十二日中所分監坤戒字第Ｚ○○○○○○○○○號函附之接見登記表及通話錄音光碟附卷可稽。顯然被告丙○○是受到乙○○的影響而更異說詞，是乙○○要求被告丙○○頂罪的可能性
      即再度攀升。
（五）證人即乙○○的女友戊○○於本院審理時結證稱：丁○○、辛○○、己○○是
      屬於同一個竊車集團，乙○○則負責開車載丁○○等人外出，及負責為渠等把
      風的工作。丁○○會將辛○○、己○○帶到乙○○的租屋處，共同討論竊車的
      準備工作或黑市有人需要何種汽車零件，再鎖定特定類型的車輛下手行竊。渠
      等晚上出門後，白天都會開回不同的車輛，接著就會多出不同的汽車零件。本
      案的車輛、車牌也是丁○○等人行竊的，也都是丁○○在使用該車輛。警方查
      獲當日，伊在乙○○前開租屋處，乙○○撥電話給伊，要伊跟被告丙○○說乙○○剛開出去的贓車被警察查到，丁○○說他不想被抓，知道被告丙○○有案
      即將服刑，想要藉由此機會要被告丙○○做人頭頂罪，要伊詢問被告丙○○的
      意思。伊轉達意思給被告丙○○，被告丙○○起初也不曉得怎麼辦。後來丁○○再撥電話給伊，說自己如果涉及本案竊盜，就沒有辦法可以具保，而乙○○
      也有涉案，如果被告丙○○不答應，乙○○也會有事。伊將丁○○的意思轉達
      被告丙○○後，被告丙○○即答應頂罪，並且下樓被警察帶回派出所等語，核
      與被告丙○○前開辯詞相互吻合。況且證人辛○○、己○○於本院審理時亦證
      稱：警方查獲當時，乙○○的女友戊○○確實有在乙○○的前開租屋處等語，
      亦與證人戊○○證述情節吻合。益見證人戊○○並無虛構警方查獲當時，其與
      被告丙○○同在乙○○租屋處的事實。且證人戊○○是乙○○的女友，衡情亦
      無迴護被告丙○○而構陷男友乙○○之理，是其證詞堪予採信。
（六）綜上所述，檢察官認定被告丙○○涉犯刑法第三百二十一條第一項第三款之連
      續攜帶兇器竊盜罪嫌所援引之證據，尚未至通常一般之人均不致有所懷疑，而
      得確信其為真實之程度，本院復查無其他積極證據足資證明被告丙○○有何公
      訴人所指之竊盜行為，核屬不能證明被告丙○○犯罪，應諭知被告丙○○無罪
      之判決。
四、至於被告丙○○前開行為容有涉犯刑法第一百六十四條第二項之意圖使犯人隱避
    而頂替罪嫌；及乙○○、丁○○、辛○○、己○○容有涉犯刑法第三百二十一條
    第一項第三款之連續攜帶兇器竊盜罪嫌，固業如前述，然此部分既未據檢察官提
    起公訴，本院無從加以審理，應由檢察官另為適法之處理，附此說明。
據上論斷，應依刑事訴訟法第四百五十二條、第三百零一條第一項，判決如主文。
中      華      民      國    九十四    年      二      月      四      日
                                    臺灣臺中地方法院刑事第三庭
                                        審判長法  官  劉 錫 賢
                                              法  官  何 世 全
                                              法  官  陳 得 利
右正本證明與原本無異。
如不服本判決，應於送達後十日內向本院提出上訴狀（須附繕本），上訴於臺灣高等
法院臺中分院。
                                              書記官
中      華      民      國    九十四    年      二      月      四      日
